臺灣彰化地方法院刑事判決　　　　　　　95年度訴字第2135號
公　訴　人　台灣彰化地方法院檢察署檢察官
被　　　告　辛○○
指定辯護人　本院公設辯護人子○○
上列被告因強盜等案件，經檢察官提起公訴（95年度偵字第
10247號），本院判決如下：
    主  文
辛○○無罪。
    理  由
一、公訴意旨略以：被告與乙○○、庚○○、戊○○、己○○、
    甲○○（均上訴於台灣高等法院台中分院審理中）等人共同
    基於意圖為自己不法所有之犯意聯絡，因乙○○與癸○○係
    外甥、姨丈關係，其知癸○○在彰化縣田中鎮○○路○段51
    號經營仁愛牙醫診所（下稱仁愛診所），經濟較為富裕，竟
    於民國95年9月中旬，在桃園縣龜山鄉愛之星汽車旅館（下
    稱愛之星旅館）內，向庚○○、戊○○、己○○、甲○○及
    辛○○等人提議：癸○○很有錢，連屋頂都是鑲金的，他們
    夫婦是地方上有名望的人，只要將他們的衣服脫光、綑綁起
    來拍裸照，脅迫癸○○夫婦說出銀行密碼，再填寫提款單後
    ，叫人到銀行領錢，要多少錢就有多少錢等語，而由乙○○
    提供癸○○之住址及在厚紙板上畫出仁愛診所位置圖，再由
    庚○○、戊○○、己○○、甲○○、辛○○等人於95 年9月
    25日南下投宿在彰化縣田中鎮帥帝賓館，由辛○○辦理住宿
    登記，並前往彰化縣田中鎮火車站附近，搜集附近金融機構
    台中商業銀行存摺存款空白取款憑條6紙、台中商業銀行存
    摺存款空白存款憑條4紙、田中鎮農會空白存入憑條1紙、郵
    政存簿儲金空白提款單6紙、田中鎮農會空白取款憑條2紙，
    以及徒步前往仁愛診所附近勘查。庚○○、戊○○、己○○
    、甲○○等人遂於95年10月12日，夥同丁○○、壬○○（均
    上訴於台灣高等法院台中分院審理中）、丙○○（經本院通
    緝中）等人，共同承前意圖為自己不法所有之犯意聯絡，在
    愛之星旅館集合，再分乘2部車，由戊○○、庚○○、壬○○、丙○○共乘一部車，甲○○、己○○、丁○○則共乘另
    一部車，共同開車南下至彰化縣埤頭鄉好萊屋汽車旅館（下
    稱好萊屋旅館）住宿，並於當日晚上，由壬○○及丙○○外
    出購買供渠等犯強盜罪所用之膠帶3捲及空白本票1本等物返
    回後，甲○○、己○○、丁○○、戊○○、庚○○、壬○○
    、丙○○等7人再於上開汽車旅館內商討翌日強盜之計畫。
    嗣於95年10月13日10時許，由己○○、壬○○、丙○○前往
    彰化縣北斗鎮○○里○○路17之7號前，持其等所有、客觀
    上足供兇器使用之扳手1支，竊取陳正雄所有之車牌號碼
    BT-5723號自用小客車之車牌2面，得手後又前往彰化縣埤頭
    鄉○○村○○路226之1號，持其等所有、客觀上足供兇器之
    上開扳手1支，竊取鄭村和所有之車牌號碼8B-9022號自用小
    客車之車牌2面，得手後，返回其等住宿之好萊屋旅館內，
    將甫竊得之上開車牌共4面懸掛於其等所駕駛之自用小客車2
    台上，欲逃避警方之追緝。其等7人遂於同日11時45 分許，
    由甲○○、己○○、庚○○、戊○○共乘懸掛8B-9022號車
    牌之自用小客車，而丁○○、壬○○、丙○○共乘懸掛車牌
    號碼BT-5723號車牌之自用小客車，共同前往仁愛診所，抵
    達後，己○○及甲○○即基於持有上開改造手槍1支之共同
    犯意聯絡，由己○○入內向其內之負責醫師癸○○佯稱欲看
    牙醫，癸○○即叫己○○躺臥於診所之診療椅上，正欲看診
    之際，甲○○隨即持前揭改造手槍1支入內，並拉滑套將子
    彈上膛，自癸○○之後方抵住其脖子，己○○則趁此機會與
    甲○○共同強押癸○○進入該診所後方之廁所內，由己○○
    站立於癸○○之正前方，抓住其雙手，甲○○即持先前所準
    備之透明膠帶綑綁癸○○之雙手，癸○○不從，於掙脫之際
    ，己○○及甲○○則共同基於傷害人之身體之共同犯意聯絡
    ，由甲○○持槍向癸○○之左手無名指開槍，子彈復穿越無
    名指，傷及癸○○之右上臂，使癸○○受有右上臂及左無名
    指遠端指節槍傷之傷害，致癸○○不能抗拒，其等2人則繼
    續以透明膠帶綑綁癸○○之雙手及嘴部，再以先前所準備之
    手銬將癸○○之雙手銬於前揭廁所內之毛巾架上。於己○○
    及甲○○綑綁癸○○斯時，戊○○、庚○○亦進入上開診所
    內，庚○○至5樓搜括癸○○所有之郵局發行之羊年紀念套
    幣1套，戊○○則在診所1樓等待庚○○搜刮財物。嗣後，己○○於1樓搜括癸○○妻子程月華所有LV側背包1只、筆記型
    電腦1台、皮包2只及現金數千元，甲○○則進入該診所5樓
    強取癸○○所有之保險箱至1樓，並通知乘坐於BT-5723號車
    牌自用小客車上在外等候之丁○○、壬○○、丙○○，將該
    車倒退駛入該診所之騎樓下，以便將甲○○甫取得之保險箱
    置於該車內，然因該車該診所騎樓之門檻過高，以致於該車
    無法駛入而將保險箱置於1樓而作罷，其餘保險箱之外之財
    物則由甲○○取走，因認被告涉犯刑法第330條第1項之加重
    強盜罪嫌等語。
二、按犯罪事實應以證據認定之，無證據不得認定犯罪事實；不
    能證明被告犯罪者或其行為不罰者，應諭知無罪之判決，刑
    事訴訟法第154條第2項、第301條第1項，分別定有明文。次
    按認定不利於被告之事實，須依積極證據，苟積極證據不足
    為不利於被告事實之認定時，即應為有利於被告之認定，更
    不必有何有利之證據，最高法院30年上字第816號著有判例
    ，可資參照。復按，學說上所稱「共謀共同正犯」係指以自
    己共同犯罪之意思，事先同謀，而推由一部分人實施犯罪行
    為之謂；若係以自己共同犯罪之意思參與實施犯罪構成要件
    以外之行為者，應屬「實施正犯」之範疇，尚難以共謀共同
    正犯論擬。而所謂參與構成要件以外之行為係指其所參與者
    ，非直接構成犯罪事實之內容，但足以助成其所欲實現之犯
    罪事實發生之行為而言（最高法院94年度台上字第3972號判
    決參照）。
三、訊據被告辛○○固對於95年9月25日與同案被告甲○○等人
    投宿於帥帝賓館，並由伊辦理住宿登記，以及拿取金融機構
    存取款憑條之事實坦承不諱，惟堅決否認有何加重強盜之犯
    行，辯稱：伊對於同案被告甲○○等人之強盜計畫不知情，
    亦未到場實施強盜行為等語。經查，公訴人認被告涉有加重
    強盜之罪嫌，無非係以證人戊○○、庚○○、己○○、癸○○於警、偵訊時之證述，及帥帝行流動人口申報名冊1紙、
    台中商業銀行存摺存款取款憑條6紙、台中商業銀行存摺存
    款存款憑條4紙、田中鎮農會存入憑條1紙、郵政存簿儲金提
    款單6紙、田中鎮農會取款憑條2紙、和解書1紙、000000000
    0號電話監聽譯文1份為主要論據。
四、惟查：
（一）95年9月中旬同案被告乙○○、庚○○、戊○○、己○○
      、甲○○在桃園縣龜山鄉愛之星旅館內共同謀議如何強盜
      被害人癸○○時，被告在場並同意由伊持金融機構取款憑
      條領款等情，業據證人戊○○（95年10月31日警詢筆錄、
      偵查筆錄）、庚○○（95年11月1日警詢筆錄、偵查筆錄
      ）、己○○（95年11月2日警詢筆錄、偵查筆錄）證述在
      卷。惟當時謀議之計畫係綑綁癸○○夫婦後，持槍逼迫癸○○夫婦說出銀行密碼，填寫取款憑條後，再由被告提領
      款項，而被告並與同案被告甲○○、庚○○、戊○○、己○○等於95年9月25日南下彰化，住宿於田中鎮帥帝賓館
      ，翌日並至仁愛診所鄰近之銀行、郵局、農會拿取取款憑
      條。
（二）嗣前開計畫因情節嚴重，故而放棄乙節，業據證人庚○○
      於警詢、偵查中證述明確，而同案被告甲○○、庚○○、
      己○○、戊○○等於95年10月13日前往彰化縣田中鎮○○
      路○段51號仁愛診所共同對癸○○所為之強盜犯行，確與
      前述之計畫內容不同，並分據甲○○、庚○○、己○○、
      戊○○供述在卷。且前開空白取款憑條雖於95年10月31
      日在作案用之車牌號碼2323-FU號自用小客車內為警查扣
      在案，有彰化縣警察局田中分局扣押筆錄、扣押物品目錄
      表在卷足參，惟卷內並無其他證據足以佐證同案被告於該
      次南下時有攜帶前開空白取款憑條。參以被告並未於95年
      10月12日隨同同案被告南下彰化，如渠等仍欲由被告提領
      銀行存款，則被告至少應隨同南下住宿，足見前開計畫確
      已經同案被告放棄。又佐以證人戊○○於偵查中證稱：「
      他（辛○○）都在講電話，我們覺得他嘴巴很大，所以我
      們要求甲○○不要帶他去... 當時是如果那對夫妻願意提
      供密碼及帳號，由我及辛○○去領錢，但後來因為辛○○
      話太多了，所以就不讓他參加。」等語（95年11月1日偵
      查筆錄），則於同案被告實際行動時，被告已被排除於渠
      等強盜計畫外一情，可資認定。
（三）承上所述，同案被告乙○○、甲○○、庚○○、己○○、
      戊○○等於95年9月中旬原謀議逼迫被害人說出銀行密碼
      ，再由被告提領款項之計畫，既已經同案被告放棄，且被
      告並未於95年10月12日隨同同案被告南下彰化，更未於翌
      日至仁愛診所共同為強盜行為，而前開證人戊○○、庚○○、己○○之證詞僅能證明被告有答應參與渠等最初謀議
      之計畫且由伊提領款項一情，而未能證明無論計畫為何，
      被告均同意參與，而有以自己共同犯罪之意思，事先同謀
      ，而由他人下手實施之共謀共同正犯之犯意。
（四）至公訴意旨認被告於95年9月25日南下彰化取得取款憑條
      時，曾與其他同案被告徒步前往仁愛診所附近勘查地形云
      云，然證人庚○○於警詢時證稱：「乙○○就叫我、甲○○、己○○、戊○○、辛○○5人至田中鎮看現場。我聽
      甲○○說他與辛○○有走路到癸○○經營之仁愛牙醫診所
      勘查。」等語（95年11月1日警詢筆錄），而於偵查中證
      稱：「9月底的時候有下來看現場，有甲○○、辛○○、
      戊○○、己○○和我。」等語（95年11月1日偵查筆錄）
      ，另證人戊○○於偵查中證稱：「我們拿取款條的時候是
      開藍色車子，當天開一台車，一共有我、庚○○、己○○
      、甲○○、辛○○，也去看了現場。」等語（95年11 月1
      日偵查筆錄），是由證人庚○○、戊○○之證詞，固可認
      被告於95年9月25日曾南下彰化，惟被告曾否同往被害人
      所在之仁愛診所附近勘查，並不明確，而被告亦堅詞否認
      。且證人戊○○、庚○○、己○○於本院審理時，均無一
      論及被告確有勘查現場之行為。退步言之，縱認被告於95
      年9月25日南下彰化時，曾與同案被告甲○○等至仁愛診
      所附近勘查，惟被告所參與分工者，乃渠等最初之強盜計
      畫，與其後於95年10月13日實施之強盜內容已有不同，自
      難遽憑被告有此一勘查行為，即評斷其有共同參與同案被
      告95年10月13日之強盜犯行。又員警於被告台北縣汐止市
      ○○街7號5樓之1住處搜索時，雖查獲被告所書寫之和解
      書1紙，惟被告供稱係乙○○於案發後先寫一張和解書手
      稿，再命伊依其內容抄寫一次等語，而和解書係事後所寫
      一情，亦據證人戊○○於本院審理時證述在卷，被告所辯
      應可採信；另被告事後至乙○○之母林程彩霞住處求情，
      亦係隨同戊○○等人前往，均不能由此等事後之行為推論
      被告係以自己犯罪之意思，由同案被告下手實施強盜犯行
      。綜合上情，本件查無證據足以證明被告有參與同案被告
      95年10月13日強盜犯行之意思合致，不能認定被告為本件
      強盜犯行之共謀共同正犯。
五、綜上，本件證據未能證明被告有公訴人所指之加重強盜犯行
    ，此外，本院復查無其他積極證據足以證明，揆諸上開法條
    及判例意旨，本件不能證明被告犯罪，自應為被告無罪之諭
    知。
據上論斷，依刑事訴訟法第301條第1項，判決如主文。
本案經檢察官洪英丰到庭執行職務
中　　華　　民　　國     96    年    9    月    5　　日
                  刑事第六庭    審判長法官  王義閔
                                法      官  鄭舜元
                                法      官  林欣苑
以上正本證明與原本無異。
如不服本判決，應於判決送達後10日內，向本院提出上訴書狀，
上訴書狀應「敘述具體上訴理由」，並按他造當事人之人數附繕
本。「切勿逕送上級法院」。
告訴人或被害人對於判決如有不服具備理由請求檢察官上訴者，
其上訴期間之計算係以檢察官收受判決正本之日期為準。
中　　華　　民　　國     96    年    9    月    5　　日
                                書  記  官  楊筱惠
